---
title: "Cuaderno1_UsoBasicoR"
output: html_document
---

## Variables

Usar el simbolo `<-` o `=` para asignar variables. El estilo recomendado en R es el primero.

```{r}
x <- 0
x
```

```{r}
x <- "hola"
x
```

La unidad mas basica de procesamiento en R son los vectores que se obtienen concatenando elementos con la funcion `c()` y separando con comas. Son como las lista de Python pero todos los elementos deben ser del mismo tipo.

```{r}
x <- c(1,2,3,1,2,3)
x
```


```{r}
y <- c("hola", "adios")
y
```

Todos los elementos de un vector deben ser del mismo tipo, pero R adivina el tipo si dan elementos de distintos tipos. Por ejemplon en el siguiente ejemplo los numeros se vuelven strings, llamados characters en R.

```{r}
x <- c(1,2,"hola")
class(x)
```

Los vectores en R permiten hacer aritmetica puntual, es decir, pueden sumar, multiplicarse y dividirse elemento a elemento entre vectores del mismo tamano.

```{r}
x <- 1:4 # forma rapida de c(1,2,3,4)
y <- c(-1,-2,-3,-4)
```

```{r}
x + y
```

```{r}
x * y
```

```{r}
x / y
```

