---
title: "PCA en Accion"
output: html_notebook
---

Vamos a usar datos del INEGI de nuestro repositorio

```{r}
INEGI <- read.csv(url("https://raw.githubusercontent.com/mauriciogtec/PropedeuticoDataScience2017/master/Datos/DatosINEGI.csv"))
head(INEGI)
```

Las variables que necesitamos hacer per capita para poder hacer un analisis son Secundarias, DefuncionesGenerales, Nacimientos, Divorcios, Matrimonios.

```{r}
for (col in c("Secundarias", "DefuncionesGenerales", "Nacimientos", "Divorcios", "Matrimonios")) {
  INEGI[ ,col] <- INEGI[ ,col]  / INEGI[ ,"Poblacion"] 
}
```

Es importante siempre limpiar bien los datos.

Vamos a guardar en una matriz de datos X las variables numericas que queremos analizar (todas menos Estado y Poblacion), y vamos a guardar Estado como row.names.

```{r}
X <- INEGI[ ,-(1:2)] # le quita las primeras dos columnas INEGI | 1:2 = c(1,2)
row.names(X) <- INEGI$Estado
head(X)
```

Ahora vamos a usar la paqueteria **FactoMineR** para hacer componentes principales. Es muy completa y bonita.

Si no la tienen instalada usar

```{r}
# install.packages("FactoMineR")
```

Y una vez instalada la cargamos con 

```{r}
library(FactoMineR)
```

```{r}
model <- PCA(X)
```

