---
title: "Data Frames"
output: html_notebook
---

Vamos a descargar de la pagina de UCI Machine Learning repository la base de datos de Adults.

Lo primero que hay que verificar es nuestro directorio actual de trabajo y modificarlo si necesario.

```{r}
getwd() # directorio actual
```

Con el comando `setwd` pondemos cambiar el directorio de trabajo. Por ejemplo

```{r}
# setwd("C:/Users/mbtec/Documents/GitHub/PropedeuticoDataScience2017/CuadernosR/2_realdata")
```

En RStudio la maneta facil tambien es dar click en los 3 puntos `...` que aparecen en la ventana de Files, navegar al destino, y luego dar click en `More` y seleccionar la opcion `Set As Working Directory`. Alternativamente (mas facil) en el menu principal en `Session`. Otra opcion es trabajar siempre con proyectos que "fijan" el working directory. El working directory lo pueden cambiar cuantas veces quieran.

### Bajar los datos

```{r}
download.file("https://archive.ics.uci.edu/ml/machine-learning-databases/adult/adult.data", "adultsdata.csv")
```
Alternativamente se puede descargar manualmente. Ahora hay que leerlo en R.

```{r}
adults <- read.csv("adultsdata.csv", header = FALSE)
head(adults) # imprime las primeras lineas
```

Podemos accesar a las variables por numero de columna o por nombre. En este caso como usamos `header = FALSE` automaticamente R eligio los nombres V1, V2, etc.

Manualmente podemos elegir nombres

```{r}
names(adults) <-  c("age", "workclass", "fnlwgt", "education", "education_num", "marital_status", "occupation", "relationship", "race", "sex", "capital_gain", "capital_loss", "hours_per_week", "native_country","uji")
head(adults)
```


Para accesar los datos pueden usar `$` o `[[]]` como en listas.

```{r}
table(adults$native_country)
```

En general pueden saber mucho de un data frame con la funcion summary (en teoria, pero nunca le he encontrado practica...)

```{r}
summary(adults)
```

### Analisis de covarianzas

Vamos a elegir una submatriz de datos con solo tres variables para ejemplificar conceptos

```{r}
# un espacio en blanco equivale tomar todas las filas o columnas segun
# en donde este
adults2 <- adults[ ,c("age", "education_num", "hours_per_week")]
#podemos agregar variables nuevas asi
adults2$uji_numeric <- as.numeric(adults$uji) # es un ejemplo: careful
head(adults2)
```

Vamos a ver la matriz de covarianzas:

```{r}
cov(adults2)
```

La matriz de covarianzas no es muy util.... Es mas util ver correlaciones

```{r}
cor(adults2)
```

Otra manera de visualizarlo

```{r}
pairs(adults2)
```

### Podrian predecir el ingreso con la edad, educacion y horas trabajas?

Para esto se usan las regresiones lineales (mas detalles manana y jueves)

```{r}
mod <- lm(uji_numeric ~ ., data = adults2) # el punto significa todas las demas
summary(mod)
```

```{r}
plot(
  mod$fitted.values, 
  adults2$uji_numeric,
  main = "prediccion vs reales"
)
```

### A mano

```{r}
X <- adults2[ ,1:3]
Y <- adults2$uji_numeric
X$ones <- 1
X <- as.matrix(X)
beta <- solve(t(X)%*%X, t(X)%*%Y)
beta
```

