---
title: "Data Frames"
output: html_notebook
---

Vamos a descargar de la pagina de UCI Machine Learning repository la base de datos de Adults.

Lo primero que hay que verificar es nuestro directorio actual de trabajo y modificarlo si necesario.

```{r}
getwd() # directorio actual
```

Con el comando `setwd` pondemos cambiar el directorio de trabajo. Por ejemplo

```{r}
# setwd("C:/Users/mbtec/Documents/GitHub/PropedeuticoDataScience2017/CuadernosR/Cuaderno2")
```

En RStudio la maneta facil tambien es dar click en los 3 puntos `...` que aparecen en la ventana de Files, navegar al destino, y luego dar click en `More` y seleccionar la opcion `Set As Working Directory`. Alternativamente (mas facil) en el menu principal en `Session`. Otra opcion es trabajar siempre con proyectos que "fijan" el working directory. El working directory lo pueden cambiar cuantas veces quieran.

### Bajar los datos

```{r}
download.file("https://archive.ics.uci.edu/ml/machine-learning-databases/adult/adult.data", "adultsdata.csv")
```
Alternativamente se puede descargar manualmente. Ahora hay que leerlo en R.

```{r}
adults <- read.csv("adultsdata.csv", header = FALSE)
head(adults) # imprime las primeras lineas
```

Podemos accesar a las variables por numero de columna o por nombre. En este caso como usamos `header = FALSE` automaticamente R eligio los nombres V1, V2, etc.

Manualmente podemos elegir nombres

```{r}
names(adults) <-  c("age", "workclass", "fnlwgt", "education",
"education_num", "marital_status", "occupation", "relationship",
"race", "sex", "capital_gain", "capital_loss", "hours_per_week", "native_country","uji")
head(adults)
```


