---
title: " Ejercicio PCA"
output: html_document
---


## Alejandro Hernández Farías



Para este ejercicio estoy utilizando una base de datos de 100 paises obtenida de la siguiente liga:

<http://wiki.stat.ucla.edu/socr/index.php/SOCR_Data_2008_World_CountriesRankings> 

Considerando las siguientes variables: Grupo de Ingreso (GpoIngr), Grupo de Población (GpoPob), Región, Dinamismo económico (DE), Educación (Edu), Índice de Salud (IS), Calidad de Vida (CVida) y Ambiente político (Pol):

```{r}
paises <- read.table("/Users/alex/Documents/Github/PropedeuticoDataScience2017/Alumnos/Alejandro_Hdz/paises.txt")
head(paises)
```

Para tener una idea de los datos que están de la base:
```{r}
summary(paises)
```

Para hacer el análisis de __componentes principales__ vamos a considerar sólo las variables cuantitativas y vamos a acotarlo a los paises de Europa; es decir, las regiones de Europa del Sur, Europa Central y Europa del Norte:

```{r}
europa<-paises[paises$Region=="Sur_Europa" | paises$Region=="Europa_Central" | paises$Region=="Norte_Europa" ,4:8]
europa

```

Instalamos la librería FactoMineR `install.packages("FactoMineR")` y la llamamos para hacer el PCA:


```{r}
library("FactoMineR")
model <- PCA(europa)

```

### Conclusiones

En primera instancia podemos ver que con la primer compontente se explica el 76.12% de la variabilidad de los datos.

Con respecto a los paises, podemos apreciar que existen agrupaciones de los mismos que nos son familiares como Lithuania, Estonia, Latvia, Polonia, Republica Checa y Slovaquia. 

Asimismo, existe otro grupo de paises más desarrollados cuya agrupación también nos resulta familiar como Alemania, Holanda, Dinamarca, Suecia, Noruega, Austria y España.

Por otro lado, relativo a las variables vemos que casi no hay relación entre educación e índice de salud, pero sí existe relación entre dinamismo económico y ambiente político, entre ambiente político y calidad de vida y entre calidad de vida e índice de salud.
